【裁判字號】    97,台上,2190
【裁判日期】    970529
【裁判案由】    違反毒品危害防制條例
【裁判全文】
最高法院刑事判決            九十七年度台上字第二一九０號
上  訴  人  甲○○
上列上訴人因違反毒品危害防制條例案件，不服台灣高等法院中
華民國九十七年二月十八日第二審更審判決（九十六年度上更(二)
字第九三七號，起訴案號：台灣宜蘭地方法院檢察署九十年度偵
字第三四四四號），提起上訴，本院判決如下：
    主  文
原判決撤銷，發回台灣高等法院。
    理  由
本件原判決認定上訴人甲○○與郭珮甄共同基於販賣第二級毒品
甲基安非他命營利之犯意聯絡，於民國九十年十月二十一至二十
二日凌晨，由吳明雄撥打上訴人所使用之0000000000
號行動電話，表示要購買新台幣（下同）一千元之安非他命，上
訴人即吩咐郭珮甄於九十年十月二十二日上午八至九時許，前往
宜蘭縣羅東鎮國華國中旁之早餐店，依約將甲基安非他命一小包
（約毛重零點三公克）以一千元之價格售予吳明雄，並由郭珮甄
於九十年十月二十三日下午，將出售甲基安非他命所得之一千元
交予上訴人。嗣於九十年十月二十四日上午八時三十分許，上訴
人在宜蘭縣羅東鎮○○路為警調驗採尿，經上訴人同意後於同日
上午九時十分許，帶同警方前往租住之宜蘭縣羅東鎮○○路五四
八之一號富堡汽車旅館二一八室查獲郭珮甄，經郭珮甄將置於抽
屜內屬上訴人所有之甲基安非他命一包（實際毛重三七點二三公
克）交付警方，並經警扣得郭珮甄所有供記載販賣甲基安非他命
紀錄及交易明細所用之記事簿一本，郭珮甄並向警方自首前揭販
賣甲基安非他命犯行等情。因而撤銷第一審關於上訴人部分之判
決，改判論處上訴人共同販賣第二級毒品（累犯）罪刑，固非無
見。
惟查：(一)、刑事審判上之共同被告，係為訴訟經濟等原因，由檢
察官或自訴人合併或追加起訴，或由法院合併審判所形成，其間
各別被告及犯罪事實仍獨立存在。若共同被告具有共犯關係者，
雖其證據資料大體上具有共通性，共犯所為不利於己之陳述，固
得採為其他共犯犯罪之證據，然為保障其他共犯之利益，該共犯
所為不利於己之陳述，須無瑕疵可指，且仍應調查其他必要之證
據，以察其是否與事實相符，不得專憑該項陳述作為其他共犯犯
罪事實之認定，即尚須有足以令人確信其陳述為真實之補強證據
予以佐證，始能據以為論罪之依據。原判決認定上訴人有前揭犯
行，係依憑共同被告郭珮甄不利上訴人供述各情；扣案郭珮甄記
事簿內相關之記載；上訴人帶同警方查獲之甲基安他命係屬上訴
人所有；上訴人與吳明雄間之行動電話通話紀錄，為其主要論據
。然依原判決理由欄之論述說明，郭珮甄前後供述情節不盡明確
一致（原判決理由欄二、(四)、(五)），而吳明雄並否認曾向上訴人
及郭珮甄購買甲基安非他命（原判決理由欄二、(五)），則郭珮甄
相關供述及其記事簿相關記載各情，均非無瑕疵；上訴人帶同警
方查獲其所有之甲基安他命，僅能證明上訴人持有甲基安非他命
；上訴人與吳明雄間之行動電話通話紀錄，僅能證明上訴人與吳
明雄間確有以行動電話聯絡之事實，然並不能證明彼等間所交談
之內容為何。則為證明郭珮甄不利上訴人供述各情確屬事實，即
應調查其他必要之證據，以察其是否與事實相符。乃原判決未說
明郭珮甄不利上訴人供述各情究有何確切補強證據可資參照，逕
以上情即遽為不利上訴人之認定，致上訴意旨得據以指摘，其理
由欠備，尚有未合。(二)、依法應於審判期日調查之證據雖已調查
，而其內容未明瞭者，即與未經調查無異，如遽行判決，仍屬應
於審判期日調查之證據而未予調查，尚不得遽對被告為有利或不
利之認定。販賣第二級毒品甲基安非他命，必其所非法販賣者確
為甲基安非他命，方能成立。原判決認定上訴人有前揭犯行，係
依憑郭珮甄不利上訴人之供述為其主要論據，然上訴人、吳明雄
均否認郭珮甄不利上訴人供述各情係屬事實。乃原判決未論述說
明經由何項調查及有何證據，堪認所謂上訴人與郭珮甄販賣與吳
明雄者確屬甲基安非他命，則縱認郭珮甄不利於上訴人之供述可
採，然上訴人所販賣與吳明雄者是否確屬甲基安非他命，尚非無
疑，遽予判決，尚嫌率斷，其審理猶有未盡。(三)、刑事訴訟法第
一百五十九條之二所謂「具有較可信之特別情況」，係指證人於
檢察事務官、司法警察官或司法警察調查中所為之陳述，與審判
中不符，而其先前之陳述，從客觀上之環境或條件等情況加以觀
察，有足以取代審判中反對詰問之可信性保證者而言。證人所為
之先前陳述，相較於審判中之陳述，是否具有更可信之特別情況
，應依其陳述時外部之客觀情況，綜合比較判斷之，並應於判決
理由說明。原判決認定上訴人前揭犯行，係依憑郭珮甄於警詢中
不利上訴人之供述，為其主要論據之一。然原判決並未論述說明
有何具體情事，堪認郭珮甄於警詢中之供述，具有較可信之特別
情況，且為證明犯罪事實存否所必要，而得以代替郭珮甄於審判
中之供述，逕以郭珮甄警詢筆錄作成並無不可信之情況（原判決
第八頁第一至四行）云云，即採郭珮甄於警詢中供述各情，為認
定上訴人有前揭犯行之主要依據之一，難謂無判決不載理由之違
誤。上訴意旨指摘原判決不當，尚非全無理由。按第三審法院應
以第二審判決所確認之事實為判決基礎，刑事訴訟法第三百九十
四條第一項前段定有明文。原判決上述之違背法令，影響於事實
之確定，本院無可據以為裁判，應將原判決撤銷，發回原審法院
更為審判。原判決不另為無罪諭知部分，基於審判不可分之原則
，併予發回，附此敘明。
據上論結，應依刑事訴訟法第三百九十七條、第四百零一條，判
決如主文。
中    華    民    國  九十七  年    五    月  二十九  日
                      最高法院刑事第一庭
                          審判長法官  董  明  霈
                                法官  林  茂  雄
                                法官  張  祺  祥
                                法官  蕭  仰  歸
                                法官  何  菁  莪
      本件正本證明與原本無異
                                      書  記  官
中    華    民    國  九十七  年    六    月    四    日
                                                      Ｋ


司法院資訊處製作；財團法人民間司法改革基金會備份。
